臺灣新北地方法院刑事判決
111年度訴字第93號
公  訴  人  臺灣新北地方檢察署檢察官
被      告  蔡明賢


選任辯護人  王淑琍律師                    
上列被告因違反毒品危害防制條例案件，經檢察官提起公訴（11
0年度偵字第46195號），本院判決如下：
    主    文
蔡明賢販賣第二級毒品，共貳罪，各處有期徒刑拾年貳月；又販
賣第二級毒品，處有期徒刑拾年壹月。應執行有期徒刑拾參年。
未扣案APPLE廠牌門號○○○○○○○○○○號行動電話壹支（含SIM卡壹張
）、販賣毒品所得新台幣陸仟伍佰元均沒收，於全部或一部不能
沒收或不宜執行沒收時，皆追徵其價額。
    事    實
一、蔡明賢明知甲基安非他命係毒品，具成癮性、濫用性及社會
    危害性，不得販賣、持有，仍意圖營利，分別基於販賣第二
    級毒品之犯意，均先以APPLE廠牌門號0000000000號行動電
    話登入LINE通訊軟體與李文棋聯繫交易事宜，而各於附表所
    示「時間」，皆在新北市○○區○○路00巷0弄00號5樓租屋處，
    各以附表所示「價格」，分別販賣附表所示「重量」之第二
    級毒品甲基安非他命予李文棋，各賺取不詳利潤以牟利。嗣
    為警查獲李文棋持有第二級毒品，經搜索其手機發現與蔡明
    賢之對話紀錄，始悉上情。
二、案經臺北市政府警察局中山分局報請臺灣新北地方檢察署檢
    察官偵查起訴。
    理    由
一、按被告以外之人於偵查中向檢察官所為之陳述，除顯有不可
    信之情況者外，得為證據，刑事訴訟法第159條之1第2項定
    有明文。查證人即買受人李文棋於偵查中經具結後向檢察官
    所為陳述，係代表國家偵查犯罪、實施公訴之檢察官依法訊
    問所取得者，原則上均能遵守法律規定，不致於違法取供，
    故可信度極高，且嗣後經本院於被告蔡明賢在場情況下對證
    人李文棋進行交互詰問及給予被告對質詰問機會，另無其他
    足認該陳述有何顯不可信之情事，則依上開規定，認該陳述
    得作為本案證據。另其他關於本案所引屬於審判外陳述之傳
    聞證據，公訴人、被告及其辯護人均同意作為證據，且經本
    院審酌該證據作成情況亦無不適當之情形，是依上開規定，
    認得作為本案證據。
二、訊據被告矢口否認有何販賣第二級毒品犯行，辯稱：附表編
    號1、2部分李文棋有事先跟我聯絡後再來租屋處找我，要跟
    我拿甲基安非他命，可是我沒有毒品，所以都沒有給他；附
    表編號3部分我確實有在起訴書所示時、地交付他0.5公克甲
    基安非他命，但我沒有跟他收錢，因為他到我家之前，我們
    LINE聯絡時就有說好要免費送給他云云。經查，上開事實：
  ㈠業據證人即毒品買受人李文棋於偵查中辨認其與被告間LINE
    對話內容後證稱：我確實有跟暱稱「肉肉」的被告購買甲基
    安非他命，是我單方面向他購買，雙方並非合資，而我跟被
    告沒有糾紛。經我檢視有關附表編號1部分的對話，是我要
    跟被告買甲基安非他命，交易時間是我下班後過去他中和住
    處，也就是民國110年8月14日17時至18時許，以新台幣（下
    同）2500至3000元跟被告買1公克甲基安非他命，我雖然在
    對話中說「4」，但實際交易重量是1公克。經我檢視有關附
    表編號2部分的對話，那次有交易，時間是在110年8月22日8
    時59分許，一樣在被告當時住處，我以2500至3000元價格向
    他購買1公克甲基安非他命，用現金交易，一手交錢一手交
    貨，有完成交易。經我檢視有關附表編號3部分的對話，那
    次有交易，當天我要趕去上班，騎機車到被告家交易，他只
    賣我0.5公克，我給他1500元，交易時間就是110年9月14日7
    點39分左右，因為我到的時候有打給他，所以可以推出實際
    交易的時間等語明確（見他字卷第135至141頁）。
　㈡核與證人李文棋於本院交互詰問時所證：我確實有因為要跟
    被告購買甲基安非他命而與他以LINE聯絡，他的暱稱是「肉
    肉」；我之前在偵查中及今日審理中所述，都是根據我的記
    憶而據實陳述，又經我辨認偵查筆錄內容，當日所述都是屬
    實；我跟被告是普通朋友關係，無恩怨、不愉快，不會說謊
    誣陷他。經我檢視有關附表編號1至3部分的對話，都是我要
    跟被告購買甲基安非他命而與他聯絡，也都是在談論甲基安
    非他命交易，3次也都有到被告當時住處付錢拿到毒品而完
    成交易。其中附表編號1我所稱「我沒了」是指沒有甲基安
    非他命了，「4」是指原本要拿4公克，「我要少玩了」是指
    要少吸甲基安非他命了，這部分對話中被告雖然有說缺貨，
    但最後還是有賣甲基安非他命給我，我也有把這部分的錢付
    給他；其中附表編號2我所稱「他一樣2」是指我朋友跟別人
    買的價格，接著稱「他的跟你的差不多、現在是我要的」是
    想跟被告講價，「味道什麼的都一樣」是指甲基安非他命的
    味道，「1而已」是指要跟被告買1 公克甲基安非他命；其
    中附表編號3我所稱「我要1可以嘛？」是指要跟被告買1公
    克甲基安非他命，「我早上因（應）該可以處理到一張給你
    」是指可以籌到1000元給被告，而被告稱「可是現在不太給
    用回的ㄟ、現」我的理解是這次交易被告要我當場付現金給
    他等語相符（見本院卷第137至158頁）。
　㈢另證人李文棋於審理期日辨認辯護人提供之片段LINE對話後
    ，雖回覆稱「附表編號2這次好像沒有拿到毒品」云云，然
    之後經本院提示該部分完整之LINE對話內容與其偵訊筆錄供
    辨認後，李文棋即證稱「那次有完成交易，而對話中稱『到
    了』，是我告訴被告我人到他租屋處外了」等語，可知李文
    棋於審理當日之所以為歧異之陳述，乃因辯護人僅提供片段
    之LINE對話供其辨認，加以此部分案發時間距今已約9月，
    記憶不清所致；堪認李文棋此部分之審理所證自以回復記憶
    後之所言為可採。
  ㈣考量證人李文棋與被告係普通朋友關係，彼此並無仇怨、不
    愉快，核如前述，衡情斷無設詞誣陷，使被告遭受最輕本刑
    10年以上有期徒刑重罪追訴之可能；且所證自始一致，並合
    乎常情，復與被告自白、LINE對話內容相符（詳見下述），
    堪信為真。
　㈤被告於警詢時已自白稱：李文棋於110年7至9月間，有跟我買
    過第二級毒品甲基安非他命2、3次，每次交易重量為0.5至1
    公克，都是現金交易以及用LINE聯絡，由他騎機車到我新北
    市○○區○○路00巷0弄00號5樓租屋處樓下後打LINE電話給我，
    我再帶他到前述租屋處完成交易；附表編號3部分，是李文
    棋早上來我租屋處，本來要用2500元跟我買甲基安非他命1
    公克，最後我只拿0.5公克給他等語明確（見偵卷第14至16
    頁）；則以被告行為時為約33歲之人，具有相當社會閱歷，
    且毒品為政府大力宣導禁絕，是其對於販賣毒品係屬違法之
    重罪，當屬知之甚詳，若非確有該等事實，實無空言承認此
    重罪犯行之可能，因而堪認被告上開於警詢之自白，係屬可
    信。
　㈥上述被告之自白復與證人李文棋自始一致之前開證言均相符
    ，並有李文棋行動電話內之被告聯絡電話截圖1張、被告LIN
    E個人主頁截圖2張、重要內容如下之被告與李文棋LINE對話
    截圖29張在卷可佐（見偵卷第37至45頁），堪信為真實。
　⑴附表編號1部分：
  ①110年8月13日17時14分至同日18時50分許：
  李文棋：我沒了
  被　告：沒辦法啊
  被　告：鎖的太突然
  李文棋：嗯嗯
  李文棋：算了不急
  李文棋：順便戒一戒
  被　告：你要可以來、可以分你一些
  李文棋：明天吧！
  被　告：恩恩
  ②110年8月13日21時3分至同日22時24分許：
　被　告：（傳送「要買要快」「開放登記」「現貨免等」貼圖
　        2次）
　被　告：（被告撥打電話，證人李文棋未接）
　李文棋：幹嘛
　被　告：（傳送「現貨免等」貼圖）
　被　告：（傳送「開放登記」貼圖）
　李文棋：啥意思
　被　告：你在顧玩、有這麼難懂嗎
　被　告：（傳送「腦殘幾點!?」貼圖） 
  ③110年8月14日12時5分至同日12時30分許：
　被　告：是誰說不打打太明顯  我是能說什麼  難不成我要說
　        先生你要鹽糖還是奶精
　李文棋：下班過去啊
　李文棋：4
　被　告：什麼4
  ④110年8月14日15時35分至同日15時39分許：
　李文棋：我今天會在匯給你
　李文棋：我要少玩了
　被　告：你不是不知道現在缺貨
　李文棋：我真的要少玩啊...
　被　告：不是我要不要拿的問題是別人要不要給你這麼多
　李文棋：今天說的只是要以防萬一而已
　李文棋：我沒說什麼啊
　被　告：好啦、沒事啦
　被　告：你來的時候路上小心　　　　
  ⑵附表編號2部分：　　　　　　　
  ①110年8月22日3時5分至同日3時36分許：
　李文棋：妳那有嘛？
　被　告：你不是說不要給妳
　被　告：（收回訊息）
　李文棋：噢
　李文棋：所以妳現在還是比較貴？
　被　告：（收回訊息）
　被　告：（收回訊息）
　被　告：（收回訊息）
　李文棋：他一樣2
　李文棋：他的跟你的差不多
　被　告：（收回訊息）
　李文棋：我知道
　李文棋：現在是我要的
　李文棋：真假
　被　告：我不蠻你
　被　告：（收回訊息）
　李文棋：我是有懷疑妳們的上面是同人
　被　告：（收回訊息）
　被　告：除非有照片
　李文棋：味道什麼的都一樣
　被　告：這沒一定好嗎
　李文棋：新店人
　被　告：不要在說這個了
  ②110年8月22日4時31分至同日5時3分許：
　李文棋：妳那沒有...
　被　告：現在沒有
　李文棋：啥時有
　李文棋：1而已
　被　告：你之前說不要給你
　被　告：所以都給別人了
　被　告：現在沒有
　被　告：要明天看看
　李文棋：....
　李文棋：放假都遇到沒有
　被　告：什麼
　李文棋：我今天放假
　李文棋：突然休
  ③110年8月22日7時26分：
　被　告：你要來來啊
　被　告：（收回訊息）
　被　告：你沒要來我真的要睡了
　被　告：你等一下就不要打電話吵我
　李文棋：噢噢
　李文棋：（「OK」圖案）
　被　告：晚安
  ④110年8月22日8時23分至同日8時26分許：
　李文棋：欸欸
　李文棋：（撥打電話與被告通話17秒）
  ⑤110年8月22日8時59分：
　李文棋：到了　　　　　
  ⑶附表編號3部分：
  ①110年9月13日21時5分至22時29分許：
　李文棋：阿捏
　李文棋：我要1可以嘛？
　被　告：你不是不吃了
　李文棋：少吃
　被　告：這次很多人合
　李文棋：嗯嗯
　被　告：現在還差4張
　李文棋：我早上因該可以處理到一張給你
　被　告：因該來不及
　李文棋：真假
　被　告：恩恩
  ②110年9月14日5時41分至7時9分許：
　李文棋：有幫我留嗎？
　李文棋：（取消通話）
　被　告：怎麼
　被　告：剛剛在廁所
　李文棋：有幫我留嗎
　被　告：呃、你今天要
　李文棋：9/13星期一  中山區樂群二路282號5F（小工1個，星
　        期二小工2個）
　被　告：33分鐘
　李文棋：（撥打電話與被告通話1分12秒）
　被　告：可是現在不太給用回的ㄟ、現
  ③110年9月14日7時29分至8時26分許：
　李文棋：很快到
　被　告：你有辦法給現
　被　告：這次2500
　被　告：先給你半個行嗎、這邊還有別人的
　李文棋：（取消通話）
　被　告：怎樣
　被　告：你今天的就不用再給我了
　李文棋：超塞幹
  ㈦被告雖以前詞置辯，然被告確有收取價金、交付毒品之如附
    表編號1至3販賣甲基安非他命予證人李文棋犯行無訛，業如
    前述。況前揭附表編號1部分之LINE對話中，被告雖稱「鎖
    的太突然」，然相隔約35分鐘之後即稱「你要可以來、可以
    分你一些」，並傳送「要買要快」、「開放登記」、「現貨
    免等」之貼圖，可見已有毒品可供販賣予李文棋，故李文棋
    始回覆稱「下班過去」，顯然李文棋該次前往被告處之目的
    係在交易毒品；雖其後被告又稱「你不是不知道現在缺貨」
    ，然由被告並非稱「現在沒有貨」，再由被告並未拒絕李文
    棋前來交易毒品，反而稱「你來的時候路上小心」，可見被
    告上開「缺貨」之所言係強調目前市場上毒品之稀缺性而已
    ；而前揭附表編號2部分之LINE對話中，被告對於李文棋稱
    要購買1公克之甲基安非他命，雖稱「現在沒有」、「要明
    天看看」，然經過約3小時後即改稱「你要來來啊」，且上
    述附表編號1、2部分，李文棋於對話後均因而到場交易，核
    如前述，足見李文棋證稱確有拿到甲基安非他命而完成毒品
    交易之證述，自較被告與LINE對話內容不符之「缺貨因而未
    交易」之辯解為可採。至於前揭附表編號3部分之LINE對話
    中，被告對於證人李文棋稱要購買1公克之甲基安非他命，
    回覆稱「可是現在不太給用回的ㄟ、現」，於約21分鐘後，
    再次與李文棋確認而稱「你有辦法給現」、「這次2500」等
    語，則由被告於該次LINE對話中，一再與李文棋確認要求其
    給付現金，並告知交易金額，即可佐證此部分係以李文棋謂
    「有當場交付現金支付買賣價金」之證言，較被告空言辯稱
    「該次未收錢，係贈與」之辯解為可採。綜上足見被告空言
    辯稱附表編號1、2部分因缺貨故未販賣第二級毒品予李文棋
    ，附表編號3部分係轉讓而非販賣甲基安非他命云云，俱屬
    臨訟卸責之詞，均無可採。
  ㈧按販賣甲基安非他命係違法行為，非可公然為之，且有其獨
    特之販售通路及管道，復無公定價格，容易增減分裝之份量
    ，而每次買賣之價量，可能隨時依雙方關係深淺、資力、需
    求量及對行情之認知、來源是否充裕、查緝鬆嚴、購買者被
    查獲時供述購買對象之可能風險評估等，而異其標準，非可
    一概而論。又近年來政府為杜絕毒品氾濫，乃嚴加執行施用
    及販賣之查緝，販賣毒品罪又係重罪，設若無利可圖或有特
    別情形，衡情一般人當無甘冒被查緝並科處重刑之風險，而
    將甲基安非他命轉售他人之理；且甲基安非他命可任意分裝
    或增減份量，而每次買賣之價量，亦隨前開因素有所不同，
    因之販賣之利得，除經坦承犯行，或帳冊記載明確外，委難
    察得實情；職是，縱未確切查得販賣賺取之實際差價，除別
    有事證，足認係按同一價格轉讓，確未牟利外，尚難執此即
    認非法販賣之事證有所不足，致知過坦承者難辭重典，飾詞
    否認者反得逞僥倖，而失情理之平。查被告否認有何本案販
    賣第二級毒品犯行，本院自無從查得其販賣予證人李文棋可
    獲得之具體利潤為何；惟衡諸常情，被告當無甘願涉險無償
    交付如附表編號1至3所示第二級毒品甲基安非他命之理，是
    被告就本案附表編號1至3部分均確有牟利，殆無疑義。
  ㈨綜上所述，本案事證明確，被告3次販賣第二級毒品犯行，均
    堪認定，應依法論科。　　
三、查甲基安非他命係毒品危害防制條例第2條第2項所稱之第二
    級毒品，不得非法持有、販賣。被告出售甲基安非他命予李
    文棋3次之所為，均係犯違反毒品危害防制條例第4條第2項
    之販賣第二級毒品罪；被告販賣毒品前非法持有甲基安非他
    命之低度行為，為販賣之高度行為所吸收，不另論罪。又被
    告所犯上開各罪間，犯意各別，行為互殊，應分論併罰。
四、爰審酌被告不思努力進取，又身為智識健全之成年人，應知
    毒品對人體之危害性，竟仍圖一己私利出售甲基安非他命，
    所為殘害國民身心健康，助長社會濫用毒品風氣，並造成社
    會治安潛在危險；惟念其販賣對象單一、歷次交易數量僅0.
    5、1公克，復考量被告之素行、學歷、工作情形、家庭狀況
    、智識程度、犯罪分別之動機、目的、手段、金額等一切情
    狀，各量處如主文所示之刑，並定其應執行之刑，以資懲儆
    。
五、查APPLE廠牌門號0000000000號行動電話1支（含SIM卡1張）
    ，係被告用以與證人李文棋聯繫而商議本案毒品交易細節所
    用之物，業經被告供述明確（見偵卷第13、14、16、149頁
    、本院卷第161頁），爰依毒品危害防制條例第19條第1項規
    定沒收之；另附表編號1、2所示犯行，被告均係收取2500元
    至3000元之價格，而販賣甲基安非他命予李文棋等情，業如
    前述，該等販賣毒品價金，係本案犯罪所得，又無刑法第38
    條之2第2項所定情形，應依刑法第38條之1第1項規定宣告沒
    收，爰皆採最有利於被告之計算方式，即2次犯行所得均以
    最低之2500元計算（即附表編號1、2總計5000元），予以宣
    告沒收；而附表編號3之犯罪所得1500元，依前開所述，亦
    應予以宣告沒收（即附表編號1、2、3總計6500元）。又上
    述行動電話及犯罪所得均未扣案，爰分別依刑法第38條第4
    項、第38條之1第3項規定宣告於全部或一部不能沒收或不宜
    執行沒收時，均追徵其價額。
據上論斷，應依刑事訴訟法第299條第1項前段，判決如主文。
本案經檢察官吳姿函偵查起訴，由檢察官許慈儀到庭執行職務。
中　　華　　民　　國　　111 　年　　5 　　月　　31　　日
                  刑事第二庭　審判長法　官　許必奇

                                    法　官　劉芳菁

                                    法　官　洪珮婷
上列正本證明與原本無異。
如不服本判決，應於送達後20日內敘明上訴理由，向本院提出上
訴狀，上訴於本院第二審合議庭 (應附繕本) 。其未敘述上訴理
由者，應於上訴期間屆滿後20日內向本院補提理由書「切勿逕送
上級法院」。
                                    書記官  陳品伃
中　　華　　民　　國　　111 　年　　6 　　月　　6 　　日
附表：
編號 時          間 重       量 價    格 1 110年8月14日17時至18時許 1公克之甲基安非他命 2500元至3000元 2 110年8月22日8時59分許 1公克之甲基安非他命 2500元至3000元 3 110年9月14日7時39分許 0.5公克之甲基安非他命 1500元 
附錄論罪科刑法條全文：
毒品危害防制條例第4條第2項
製造、運輸、販賣第二級毒品者，處無期徒刑或10年以上有期徒
刑，得併科新臺幣1千5百萬元以下罰金。